【裁判字號】    99,審訴,3807
【裁判日期】    991210
【裁判案由】    毒品危害防制條例
【裁判全文】
臺灣高雄地方法院刑事判決            99年度審訴字第3807號
公  訴  人  臺灣高雄地方法院檢察署檢察官
被      告  林友泉
上列被告因違反毒品危害防制條例案件，經檢察官提起公訴（99
年度毒偵字第5122號），本院合議庭裁定由受命法官獨任進行簡
式審判程式，判決如下：
    主  文
林友泉施用第一級毒品，累犯，處有期徒刑玖月。
    事  實
一、林友泉前因施用毒品案件，經本院裁定送觀察勒戒後，於民
    國89年10月24日因無繼續施用傾向出所，並由臺灣高雄地方
    法院檢察署檢察官以89年度毒偵字第6855號為不起訴處分。
    。另因施用毒品案件，經本院以93年度簡字第5594號判決、
    94年度訴字第2527號判決，分別判處應執行有期徒刑9 月、
    1 年確定，經接續執行，於95年9 月6 日縮短刑期假釋出監
    ，並於96年1 月28日假釋期滿未經撤銷而執行完畢。又因施
    用毒品案件，經本院96年度訴字第3777號判決判處有期徒刑
    9 月，甫於97年11月14日執行完畢（構成累犯）。詎林友泉
    仍未戒絕毒癮，竟基於施用第一級毒品海洛因之犯意，於99
    年7 月26日下午某時，在其位於高雄縣鳳山市○○街22號3
    樓住處內，以海洛因摻入香菸內吸食之方式，施用第一級毒
    品海洛因1 次。嗣於99年7 月26日晚上7 時30分許，在高雄
    縣鳥松鄉○○路251 號「麥當勞速食店」旁之停車場，趁林
    友泉騎乘贓車時將其逮捕，並經徵得其同意採集尿液送驗，
    結果呈嗎啡陽性反應，始悉上情。
二、案經高雄縣政府警察局鳳山分局報告臺灣高雄地方法院檢察
    署檢察官偵查起訴。
    理  由
一、程序部分：
    本件被告林友泉所犯為死刑、無期徒刑或最輕本刑為3 年以
    上有期徒刑以外之罪，其於準備程序中就被訴事實為有罪之
    陳述，經告知簡式審判程序之旨，並聽取公訴人及被告之意
    見後，依刑事訴訟法第273 條之1 第1 項規定，裁定由受命
    法官獨任進行簡式審判程序，合先敘明。
二、認定犯罪事實所憑之證據及理由：
    訊據被告林友泉對於上揭施用第一級毒品犯行於本院審理時
    供承不諱，且被告於99年7 月26日所採集之尿液，經送檢驗
    之結果，確呈嗎啡陽性反應，此有台灣檢驗科技股份有限公
    司99年8 月11日KＺ000000000000號濫用藥物檢驗報告及高雄
    縣政府警察局鳳山分局偵辦毒品案件嫌疑人尿液採集編號對
    照表（代號：209 ）各1 份附卷可稽，是被告之自白核與事
    實相符，應堪採信。本案事證明確，被告上開施用第一級毒
    品犯行，堪以認定。
三、論罪科刑：
  (一)修正之毒品危害防制條例第20條就施用毒品者，祇於「初犯
    」及「5 年後再犯」二種情形，有其追訴條件之限制，即須
    於初犯經觀察、勒戒或強制戒治釋放後，5 年內均無施用毒
    品之行為，始能認其前所實施之觀察、勒戒或強制戒治已足
    遮斷毒癮，而得於5 年後再犯時，再予適用初犯之規定，重
    行觀察、勒戒等程式。倘5 年內已經再犯，被依法追訴處罰
    ，縱其第3 次（或第3 次以上）施用毒品之時間在初犯釋放
    5 年以後，即與「5 年後再犯」之情形有別，且因已於「5
    年內再犯」，顯見原實施觀察、勒戒或強制戒治，已無法收
    其實效，而無5 年戒斷期之存在，自無再經觀察、勒戒及強
    制戒治之必要，應得逕行追訴處罰，最高法院著有95年5 月
    9 日95年第7 次刑事庭會議決議可資參照。本件被告前因施
    用毒品案件，經本院裁定送觀察勒戒後，於89年10月24日釋
    放，復於93年間因施用毒品案件，經本院以93年度簡字第55
    94號判決處應執行有期徒刑9 月確定，有臺灣高等法院被告
    前案紀錄表1 份在卷可參。被告既曾於「5 年內再犯」，且
    經法院判處罪刑確定，本件被告復於99年7 月26日施用第一
    級毒品為警查獲，即非屬該條例第20條第3 項所定「5 年後
    再犯」之情形，檢察官依毒品危害防制條例第23條第2 項之
    規定，予以追訴，自屬適法。
  (二)按海洛因係屬毒品危害防制條例第2 條第2 項第1 款所稱之
    第一級毒品，依法不得施用。核被告林友泉所為，係犯毒品
    危害防制條例第10條第1 項之施用第一級毒品罪，其持有海
    洛因後，進而施用，其持有之低度行為應被其施用之高度行
    為所吸收，不另論罪。又被告有如事實欄所載徒刑之宣告及
    執行完畢情形，有臺灣高等法院被告前案紀錄表1 份在卷可
    稽，其於前開有期徒刑執行完畢後5 年內，故意再犯本件有
    期徒刑以上之罪，應依刑法第47條第1 項之規定論以累犯，
    並加重其刑。爰審酌被告前已因施用毒品案件經觀察勒戒，
    猶未徹底戒除毒癮，本不宜寬貸，惟念其犯後坦承犯行，併
    考量施用毒品乃自戕一己之身體健康，並具有病患性人格之
    特質，其行為本身對社會所造成之危害並非直接、鉅大等一
    切情狀，量處如主文所示之刑，以資儆懲。至公訴檢察官雖
    具體求處有期徒刑11月，然綜合上揭量刑事由暨被告於觀察
    勒戒釋放後再犯施用毒品案件之次數，認尚嫌過重，附此敘
    明。
據上論斷，應依刑事訴訟法第273 條之1 第1 項、第284 條之1
、第299 條第1 項前段，毒品危害防制條例第10條第1 項，刑法
第11條前段、第47條第1 項，判決如主文。
本案經檢察官李怡增到庭執行職務。
中    華    民    國    99    年    12    月    10    日
                  刑事第十庭  法  官  王  琁
以上正本證明與原本無異。
如不服本判決應於收受判決後10日內向本院提出上訴書狀，並應
敘述具體理由。其未敘述上訴理由者，應於上訴期間屆滿後20日
內向本院補提理由書(均須按他造當事人之人數附繕本)「切勿逕
送上級法院」。
中    華    民    國    99    年    12    月    10    日
                              書記官  王淑娟

司法院資訊處製作；財團法人民間司法改革基金會備份。
